【裁判字號】    99,監宣,143
【裁判日期】    991104
【裁判案由】    監護宣告
【裁判全文】
臺灣屏東地方法院民事裁定             99年度監宣字第143號
聲  請  人  甲○○
相  對  人  乙○○
上列聲請人聲請監護宣告事件，本院裁定如下：
    主  文
宣告乙○○（男、民國○○年○ 月○○日生、身分證統一編號：Ｚ000
000000號）為受監護宣告人。
選定甲○○（女、民國○○年○ 月○ 日生、身分證統一編號：Ｚ000
000000號）為受監護宣告人乙○○之監護人。
指定丙○○○（女、民國○○年○ 月○ 日生、身分證統一編號：Ｚ0
00000000號）為會同開具財產清冊之人。
聲請費用新臺幣壹仟元由受監護宣告之人負擔。
    理  由
一、聲請意旨略以：聲請人甲○○之父即相對人乙○○（男，民
    國○○年○ 月○○日生，身分證統一編號：Ｚ000000000號，住屏
    東縣枋山鄉○○村○○路47號）因車禍重傷，並患有失智症
    ，雖經延醫診治，惟均無起色，致不能為意思表示或受意思
    表示，或不能辨識其意思表示之效果，為此依民法第14條第
    1 項之規定，聲請對其為監護之宣告等語。
二、聲請人主張上開各情，業據其提出中華民國身心殘障手冊、
    高雄榮民總醫院診斷證明書、病症暨失能診斷證明書、戶籍
    謄本等件影本為證，並經本院前往屏安醫院，於鑑定人黃文
    翔醫師前點呼相對人，並訊問其姓名及年籍資料，其尚能正
    確回應。本院另就相對人之精神及心智狀況訊問鑑定人，經
    鑑定人鑑定結果，認相對人前因車禍於枋寮醫院開刀，嗣轉
    至屏東縣東港安泰醫院及高雄榮總醫院治療，發現罹患失智
    症，出院後接回家中由家人照顧至今。個案眼神呆滯，目光
    茫然，與人只能做簡單之口語溝通，然因個案重聽，認知能
    力也嚴重退化，說話時語意模糊，有時會答非所問，無法正
    確了解他人之意思表達，亦無法對他人之意思表達正確回應
    。目前也失去認字與寫字之能力，長短期記憶能力極差，注
    意力不集中，現實判斷能力欠佳，對於金錢與數字無概念，
    完全無處理財產之能力，對於時間、地方、人物之定向能力
    完全喪失。個案日常生活如進食、沐浴、移動身體等皆完全
    無法自理，各項功能退化嚴重，生活完全無自理能力，必須
    長期依賴家人、醫療或養護機構照顧，個案目前已經處於重
    度失智狀態而導致個人認知功能嚴重失能，為意思表示、受
    意思表示或辨識其意思表示效果之能力幾乎完全喪失，此外
    ，也已經完全失去行為能力，無法獨立處理個人事務與從事
    個人財務管理，應已達監護宣告之標準等情，有本院99年10
    月19日訊問筆錄、屏安醫院99年10月19日屏安醫字第099038
    9 號函附之精神鑑定報告書1 份在卷可憑。本院綜合上開勘
    驗結果及鑑定人之意見，認相對人確因心智缺陷，致不能為
    意思表示或受意思表示，亦不能辨識其意思表示之效果，故
    聲請人聲請對相對人為監護之宣告為有理由，應予准許。
三、按受監護宣告之人應置監護人；法院為監護之宣告時，應依
    職權就配偶、四親等內之親屬、最近一年有同居事實之其他
    親屬、主管機關、社會福利機構或其他適當之人選定一人或
    數人為監護人，並同時指定會同開具財產清冊之人；法院選
    定監護人時，應依受監護宣告之人之最佳利益，優先考量受
    監護宣告之人之意見，審酌一切情狀，並注意下列事項：一
    、受監護宣告之人之身心狀態與生活及財產狀況。二、受監
    護宣告之人與其配偶、子女或其他共同生活之人間之情感狀
    況。三、監護人之職業、經歷、意見及其與受監護宣告之人
    之利害關係。四、法人為監護人時，其事業之種類與內容，
    法人及其代表人與受監護宣告之人之利害關係，修正後之民
    法第1110條、第1111條第1 項、第1111條之1 定有明文。
四、本院審酌聲請人甲○○為相對人之女，目前協助照護相對人
    ，相對人之最近親屬即配偶及其他子女亦均同意由其擔任監
    護人，有親屬會議記錄1 紙附卷可憑，是由聲請人負責護養
    及照顧相對人並管理其財產，應能符合相對人之最佳利益，
    爰選定聲請人為監護人。另依上開規定，法院於選定監護人
    時，應同時指定會同開具財產清冊之人，及依民法第1113條
    準用同法第1099條之規定，監護開始時，監護人對於受監護
    人之財產，應依規定會同遺囑指定、當地直轄市、縣（市）
    政府指派或法院指定之人，於二個月內開具財產清冊，並陳
    報法院。為使聲請人得於期限內開具財產清冊並陳報法院，
    並衡酌丙○○○係相對人之配偶，平日亦會協助處理相對人
    事務，爰併指定丙○○○為會同開具財產清冊之人。
五、依民事訴訟法第608 條第1 項、非訟事件法第24條第1 項，
    裁定如主文。
中    華    民    國    99    年    11    月    4     日
                        家事庭法  官  趙家光
正本係照原本作成。
如不服本裁定關於選定監護人及指定會同開具財產清冊之人等部
分，應於送達後10日內向本院提出抗告狀，並繳納抗告費新臺幣
1,000元；其餘關於宣告監護之部分，不得抗告。
如欲申請辦理監護登記，宜先確定本裁定是否生效。
中    華    民    國    99    年    11    月    4     日
                              書記官  簡慧瑛

司法院資訊處製作；財團法人民間司法改革基金會備份。
